【裁判字號】    89,交易,125
【裁判日期】    900613
【裁判案由】    過失傷害
【裁判全文】
臺灣臺北地方法院刑事判決                        八十九年度交易字第一二五號
    公  訴  人  臺灣臺北地方法院檢察署檢察官
    被      告  甲○○
右列被告因過失傷害案件，經檢察官提起公訴( 八十九年度調偵字第二八五號 )，本
院判決如左：
        主      文
甲○○無罪。
        理      由
一、按犯罪事實應依證據認定之，無證據不得推定其犯罪事實，刑事訴訟法第一百五
    十四條定有明文。所謂證據，須適於為被告犯罪事實之證明者，始得採為斷罪資
    料( 最高法院五十三年台上字第二七五○號判例參照 )。
二、本件公訴意旨略以：被告甲○○於八十八年一月廿一日下午六時許，駕駛一輛車
    牌F9-6807 號自用小客車，沿雙向四車道之臺北市○○區○○路( 南側 )內線快
    車道由西往東方向行駛，途經木柵路、興隆路交岔路口，疏未注意車前狀況，以
    致撞擊同向一輛由乙○○所駕駛並在後座附載友人丙○○之車牌FBH-649 號重型
    機器腳踏車倒地，丙○○受有左脛骨骨折之傷害。案經丙○○提出告訴，因認被
    告甲○○涉有觸犯刑法第二百八十四條第一項過失傷害罪嫌云云，無非係以告訴
    人丙○○之指訴及臺北市政府警察局交通警察大隊「交通事故研判表」為論據，
    且告訴人丙○○因本件交通事故受有「左脛骨骨折」之傷害，亦有臺北市立萬芳
    醫院診斷證明書一紙在卷可稽。惟訊據被告甲○○自警訊( 交通事故談話紀錄表
     )起即堅決否認其有駕駛過失，辯稱略以其於前揭時地駕駛車牌F9-6807 號自用
    小客車沿木柵路( 南側 )第一線車道( 內線快車道 )由西往東直行穿越該交岔路
    口，突見同向外側車道( 第二線快車道 )一輛車牌FBH-649 號由乙○○所駕駛並
    附載丙○○之重型機器腳踏車，在距離其車頭僅約一公尺處( 由西往北 )左轉興
    隆路行駛，立即採取緊急煞車並左轉方向盤偏左閃避之安全措施，惟因距離太近
    ，以致右前葉子板擦撞該輛重型機器腳踏車左側車身倒地，但其確係在車道正常
    行駛等情綦詳。
三、經查：
    (一)證人( 即本件交通事故發生當時駕駛該輛車牌FBH-649 號重型機器腳踏車駕
        駛人 )乙○○於審理中親自到庭具結，坦承其駕車附載丙○○兜風，一時不
        小心沒注意左側( 內線快車道 )有車即左轉興隆路時肇事等情不諱。目擊證
        人( 原任職臺北市政府警察局文山第一分局木柵派出所，現改調萬芳派出所
        警員 )劉振邦於本院調查中到庭具結，亦就其於本件交通事故發生當時，適
        在木柵路、興隆路交岔路口執行交通整理勤務，本件車牌FBH-649 號重型機
        器腳踏車駕駛人應係駕車從( 木柵路 )慢車道( 應係外側快車道之誤，因木
        柵路係雙向四線快車道，未劃分快慢車道 )直接左轉興隆路行駛壹節證述明
        確，均經載明筆錄在卷可稽。核與卷附「道路交通事故調查報告表」現場圖
        所示該輛乙○○所駕駛並附載告訴人丙○○之重型機器腳踏車係在被告甲○○駕駛車牌F9-6807 號自用小客車所行駛之內線快車道右前方，貼近該輛自
        用小客車左轉行駛，被告甲○○雖然採取駕車偏左閃避之安全措施，右前車
        角( 葉子板 )仍然與機車發生擦撞之情形相符。
    (二)證人( 即車牌FBH-649 號重型機器腳踏車駕駛人 )乙○○係領有重型機器腳
        踏車駕駛執照之人，其就「道路交通安全規則」第九十九條第一項第一款「
        機器腳踏車在未劃分快慢車道之道路應靠右行駛」、第一○二條第一項第四
        款「汽( 機 )車行駛至交岔路口，左轉彎時，應距交岔路口三○公尺前顯示
        方向燈或手勢，行至交岔路口中心處左轉，並不得占用來車道搶先左轉」及
        第六款「汽( 機 )車行駛至交岔路口，轉彎車應讓直行車先行」等規定，均
        應知之甚稔。況依卷附「道路交通事故調查報告表」記載本件事故發生當時
        係夜間無照明、天候晴、路面乾燥無缺陷、視距良好無障礙物等情形觀之，
        查無任何足令該輛車牌FBH-649 號重型機器腳踏車駕駛人乙○○有何不能注
        意之情事，其應注意能注意卻疏未注意即貿然駕車左轉行駛以致肇事，其就
        本件交通事故之發生自有重大過失無疑，且其過失與告訴人丙○○所受前揭
        傷害間有相當因果關係。本件被告甲○○駕車正常行駛，就本件交通事故之
        發生並無過失可言。臺北市車輛行車事故鑑定委員會就本件交通事故發生原
        因，亦採相同見解，有該委員會九十年五月十四日北鑑審字第九○六○一一
        三一○○號函附之鑑定意見書一件在卷可稽。公訴人並未調查告訴人丙○○
        所搭乘之該輛車牌FBH-649 號重型機器腳踏車駕駛人乙○○就本件交通事故
        之發生是否有過失，即遽認被告甲○○疏未注意車前狀況，即有未洽。本件
        交通事故肇事責任明確，告訴人丙○○猶請求將前揭鑑定結果送請覆議，本
        院認無必要，併此敘明。此外查無其他積極證據足認被告甲○○有何過失傷
        害之犯行，既不能證明被告甲○○犯罪，爰即應為其無罪之諭知。
據上論斷，應依刑事訴訟法第三百零一條第一項，判決如主文。
本案經檢察官蔡名堯到庭執行職務
中      華      民      國    九    十    年      六      月    十三    日
                          臺灣臺北地方法院交通法庭
      法  官  鍾      華
右正本證明與原本無異。
如不服本判決，應於判決送達後十日內向本院提出上訴狀 (應附繕本) ，上訴於
臺灣高等法院。
                                  書記官  黃  繡  琴
中      華      民      國    九    十    年      六      月    十三    日


司法院資訊處製作；財團法人民間司法改革基金會備份。
